【裁判字號】    99,抗更(一),2
【裁判日期】    990630
【裁判案由】    聲請拘提
【裁判全文】
臺灣高等法院臺南分院民事裁定  99年度抗更(一)字第2號
抗  告  人  法務部行政執行署臺南行政執行處
法定代理人  甲○○
上抗告人因義務人韋盛纖維企業有限公司滯納就業安定費執行事
件，聲請拘提相對人乙○○，對於中華民國九十八年九月九日臺
灣臺南地方法院所為裁定（九十八年度拘字第七九號），提起抗
告，裁定後由最高法院發回更審，本院裁定如下：
      主      文
抗告駁回。
抗告及發回前再抗告程序費用由抗告人負擔。
      理      由
一、抗告意旨略以：(一)有關行政執行處辦理公法上金錢給付義務
    執行事件所為之執行文書送達，依法務部九十三年五月三日
    法律字第○九三○○一七四五一號函示：「行政程序法第七
    十四條第一項、第二項規定：『送達，不能依前二條規定為
    之者，得將文書寄存送達地之地方自治或警察機關，並作送
    達通知書兩份，一份黏貼於應受送達人住居所、事務所、營
    業所或就業處所門首，另一份交由鄰居轉交或置於該送達處
    所信箱或其他適當位置，以為送達（第一項）。前項情形，
    由郵政機關為送達者，得將文書寄存於送達地之郵政機關（
    第二項）。』，故行政機關基於行使公權力之行政行為所製
    作之文書，如以郵務人員為送達人且附送達證書時，倘郵務
    人員不能依本法第七十二條、第七十三條為送達者，自應優
    先適用本法上開規定，將文書寄存於送達地之地方自治、警
    察機關或郵政機關，無再輾轉準用民事訴訟法等其他規定之
    必要。至於有關本部行政執行署所屬各執行處辦理行政執行
    法之公法上金錢給付義務執行事件，其本質上係屬行政機關
    之行政行為，且行政執行法第二十六條準用規定，應僅限於
    執行行為性質相近能準用強制執行法及民事訴訟法者，至於
    文書之送達則不在準用之列。準此，本件有關送達部分，本
    法既有完整規定，自應直接適用本法第一章第十節之相關規
    定。」。(二)此外，參照最高法院九十三年度台抗字第六四九
    號裁定意旨，亦認行政執行處之執行文書寄存送達本質上應
    適用行政程序法之送達規定，無須再準用民事訴訟法之相關
    規定。(三)伊於九十六年八月二十一日所為命相對人於九十六
    年九月四日到抗告人處說明之執行命令，係向義務人之原戶
    籍地台南市○○街二四二之一號為送達，該命令並於同年月
    二十四日寄存於鹽埕郵局，符合前揭法務部函釋及最高法院
    九十三年度台抗字第六四九號裁定意旨，本件執行命令已合
    法送達，原法院所為裁定即有未洽；爰提起本件抗告，求為
    廢棄原裁定等語。
二、按義務人有行政執行法第十七條第一項各款情形之一者，行
    政執行處得命其提供相當擔保，限期履行。義務人經行政執
    行處命其提供相當擔保，限期履行，屆期不履行亦未提供相
    當擔保，顯有逃匿之虞，或經合法通知，無正當理由而不到
    場，而有強制其到場之必要者，行政執行處得聲請法院裁定
    拘提之，此觀九十八年四月二十九日修正前行政執行法第十
    七條第一項、第二項規定（修正後增訂第二項條文，原第二
    項條文則變更條序為第三項；九十九年二月三日再次修正行
    政執行法第十七條文，並定自九十九年五月十日施行）至明
    。上開關於義務人拘提管收及應負義務之規定，依行政執行
    法第二十四條第四款規定，於公司或其他法人之負責人亦適
    用之。是行政執行處以義務人有行政執行法第十七條第一項
    各款情形之一，主張依同條第二項規定，有強制其到場必要
    ，而聲請法院裁定拘提之三項要件為：(1)「已命義務人提供
    相當擔保，限期履行」、(2)「義務人未遵期提供擔保，亦未
    履行金錢給付義務」、(3)「顯有逃匿之虞」或「再經合法通
    知，而無正當理由不到場」。
三、再按行政執行行為固屬於廣義的行政機關之行政行為，然法
    務部行政執行署所屬行政執行處就公法上金錢給付義務、行
    為或不行為義務，係依據行政執行法規定而為行政執行行為
    ，與一般行政機關依行政程序法規定，作成行政處分、締結
    行政契約、訂定法規命令與行政規則、確定行政計畫、實施
    行政指導及處理陳情等之行政行為，性質上仍有不同；利害
    關係人不服行政執行處所為行政執行行為，與不服一般行政
    機關之行政行為，而尋求救濟之途徑、方式亦各異其趣。參
    以義務人逾期不履行公法上金錢給付義務，而經移送執行者
    ，行政執行處除得就義務人之財產為執行外，因義務人有一
    定之情形時（修正前行政執行法第十七條第一項、第二項、
    第四項、第五項），行政執行處並得施以：命其提供相當擔
    保、限制住居、暫予留置、聲請法院拘提、管收等拘束義務
    人之人身、居住、遷徙等自由之強制處分行為，所生影響損
    及義務人之權益至鉅；對照行政執行法第二十六條明示除另
    有規定外，應準用強制執行法規定之意旨，均足肯認行政執
    行處依行政執行法所為之行政執行行為，與普通法院依強制
    執行法所施之強制執行，性質相通，惟與一般行政機關之行
    政行為則相去較遠；則行政執行機關所為執行行為之生效要
    件，與一般行政機關所為行政行為之生效要件，亦難比附援
    引而等同視之。再者，普通法院依強制執行法規定為強制執
    行時，就相關文書為寄存送達者，依強制執行法第三十條之
    一準用民事訴訟法第一百三十八條第二項規定，應自寄存之
    日起經十日發生效力；行政執行處所為行政執行行為既與普
    通法院實施強制執行之性質相通，則就行政執行處依行政執
    行法規定，而為執行程序相關行為之通知時，縱無準用強制
    執行法第三十條之一，再準用民事訴訟法有關送達規定之明
    文，然基於同一執行法理，在相同情形下，自應類推適用普
    通法院實施強制執行，就文書為寄存送達時，自寄存之日起
    經十日發生效力規定。抗告人主張：就行政行為之送達，包
    括行政執行機關所為之送達，應一體適用行政程序法相關送
    達規定，於寄存於郵局時即生送達於相對人之效力等語，與
    上開意旨不合，要難憑採。
四、查，本件抗告人因義務人韋盛纖維企業有限公司（下稱韋盛
    公司）滯納就業安定費，經移送機關即行政院勞工委員會職
    業訓練局移送執行後，抗告人於九十六年八月二十一日核發
    執行命令，並向相對人之戶籍地台南市○○街二四二之一號
    為送達，命韋盛公司負責人即相對人於同年九月四日至抗告
    人處，說明如何清繳或其他必要之陳報；上開執行命令於同
    年八月二十四日寄存於台南市鹽埕郵局以為送達。嗣因相對
    人並未到場，抗告人再於九十七年十一月四日核發執行命令
    ，命相對人於同年月十九日前至抗告人處說明如何清繳或為
    其必要之陳報；上開執行命令於九十七年十一月十一日寄存
    於台南市鹽埕郵局以為送達後，因於該址查無相對人，而由
    郵局將執行命令退回抗告人處，相對人屆期仍未到場。其後
    抗告人再於九十七年十二月二日核發執行命令，命相對人應
    於九十七年十二月十七日前，到抗告人處履行義務或提供擔
    保，如不為履行亦不提供擔保，將依法聲請拘提；上開執行
    命令除向相對人之戶籍地為送達，而於同年十二月九日寄存
    於台南市鹽埕郵局以為送達外，並向義務人韋盛公司之主事
    務所即台南市○○○街一九號為送達，而由韋盛公司受僱人
    於同年月五日收受，惟屆期相對人仍未到場，亦未自動繳清
    應納稅款等情，此參內附上揭執行命令、送達證書、行政文
    書不能送達事由報告書、未到場報告財產筆錄之台南行政執
    行處九十六年度費執專字第二二０六七號執行卷宗自明。次
    查，抗告人於九十六年八月二十一日、九十七年十一月四日
    核發之執行命令，因於送達處所不獲會晤應受送達人，亦無
    法付與其同居人或受僱人，而依序於九十六年八月二十四日
    、九十七年十一月十一日寄存於台南市鹽埕郵局以為送達，
    固堪認抗告人所為寄存送達於法有據，並無不合；惟上揭執
    行命令依民事訴訟法第一百三十八條第二項規定，自寄存之
    日起經十日而於九十六年九月三日、九十七年十一月二十一
    日發生送達於相對人效力時，或為抗告人通知相對人到場之
    前一日，或已逾到場之期限，均難認相對人收受通知後，得
    以遵期到場；抗告人主張相對人未於九十六年九月四日及九
    十七年十一月十九日到場，並無正當理由云云，即難謂洽。
    末查，抗告人另於九十七年十二月二日核發執行命令，命相
    對人應於九十七年十二月十七日前到場；上開執行命令已向
    義務人韋盛公司之主事務所為送達，並由韋盛公司之受僱人
    於同年月五日收受，則相對人屆期並未到場，亦未提出任何
    不到場之正當理由，足認其係無正當理由而未到場。然抗告
    人並未另就相對人「顯有逃匿之虞」乙情提出證明；且於相
    對人無正當理由未於九十七年十二月十七日到場以後，並未
    再為通知相對人到場，難認相對人有何「再經合法通知，而
    無正當理由而不到場」情事，核與行政執行處得依行政執行
    法第十七條第二項規定，聲請法院裁定拘提義務人者，須具
    備：(1)「已命義務人提供相當擔保，限期履行」、(2)「義務
    人未遵期提供擔保，亦未履行金錢給付義務」、(3)「顯有逃
    匿之虞」或「再經合法通知，而無正當理由而不到場」之三
    項要件不相符合；抗告人聲請法院拘提相對人者，即屬無據
    而不應准許。
五、抗告人雖抗辯：其送達於相對人之文書，依行政程序法相關
    送達規定，於寄存在郵局時即生送達於相對人效力云云；惟
    查，現行民事訴訟法第一百三十八條第二項條文，係於九十
    二年二月七日修正增訂，對照其增訂之立法理由，係因應受
    送達人未必能即時領取訴訟文書而知悉其內容，故特設此規
    定以保障其權益，再佐以行政訴訟法於九十九年一月十三日
    亦已增訂第七十三條第三項：「寄存送達，自寄存之日起，
    經十日發生效力」規定（九十九年五月一日施行），其立法
    理由並謂：「行政訴訟文書寄存送達之生效日期，應無與民
    、刑事訴訟文書為不同處理之必要」、「爰參照增訂之，並
    列為第三項，期臻一致。」意旨以觀，堪認行政執行行為雖
    屬廣義的行政機關之行政行為，有關行政執行文書寄存送達
    之生效日期，行政程序法雖未如前述民事訴訟法增設第一百
    三十八條第二項規定，但基於保障應受送達人權益之同一理
    由，解釋上應認為有上開規定之類推適用（參照最高法院九
    十三年度台抗字第六四九號裁判要旨）。次查，本件抗告人
    係因義務人韋盛公司有行政執行法第十七條第一項各款情形
    之一，依同條第二項規定命相對人到場提供相當擔保，限期
    履行者，已如上述；是抗告人所發執行命令將生拘束相對人
    之人身、居住、遷徙等自由，而嚴重影響相對人之權益，應
    有使相對人能即時領取相關文書而知悉其內容機會，以保障
    其權益；揆諸上開說明，自應比照普通法院實施強制程序時
    ，就相關文書為寄存送達者，自寄存之日起經十日發生效力
    規定，始得謂平；抗告人所為上開抗辯，同無足採。
六、綜上所述，抗告人於九十六年八月二十一日、九十七年十一
    月四日核發之執行命令，均經寄存於台南市鹽埕郵局以為送
    達，於法雖無不合；惟自寄存之日起經十日而生送達於相對
    人效力時，或為抗告人通知相對人到場之前一日，或已逾到
    場之期限，難認相對人屆期未到場者並無正當理由。抗告人
    再命相對人應於九十七年十二月十七日到場，相對人屆期雖
    無正當理由而未到場，惟抗告人並未證明相對人因此「顯有
    逃匿之虞」，復未再為通知相對人到場，即逕以相對人有「
    經合法通知，無正當理由不到場」情事，聲請法院為拘提者
    ，於法不合，不應准許；原法院因之駁回其拘提相對人之聲
    請，理由雖略有不同，惟結論並無不二致，仍應予以維持；
    抗告人猶執前詞，指摘原裁定不當，求予廢棄，為無理由，
    應予駁回。
七、據上論結，本件抗告為無理由，依行政執行法第十七條第十
    項（九十九年五月十日修正施行）、民事訴訟法第四百九十
    五條之一第一項、第四百四十九條第一項、第二項、第九十
    五條、第七十八條，裁定如主文。
中    華    民    國    99    年    6    月    30     日
                  民事第二庭  審判長法  官  陳  光  秀
                                    法  官  曾  平  杉
                                    法  官  李  文  賢
上為正本係照原本作成。
本裁定除以適用法規顯有錯誤為理由外，不得再抗告。如提出再
抗告，應於收受送達後10日內委任律師為代理人向本院提出再抗
告狀（須附繕本），並繳納再抗告費新台幣1千元。
中    華    民    國    99    年    6    月    30     日
                                     書記官  劉  清  洪
【附記】
民事訴訟法第495條之1第2項準用同法第466條之1第1、2項規定
：
(1)對於第二審判決上訴，上訴人應委任律師為訴訟代理人。但上
  訴人或其法定代理人具有律師資格者，不在此限。
(2)上訴人之配偶、三親等內之血親、二親等內之姻親，或上訴人
  為法人、中央或地方機關時，其所屬專任人員具有律師資格並
  經法院認為適當者，亦得為第三審訴訟代理人。
民事訴訟法第466條之2第1項：
  上訴人無資力委任訴訟代理人者，得依訴訟救助之規定，聲請
  第三審法院為之選任律師為其訴訟代理人。

司法院資訊處製作；財團法人民間司法改革基金會備份。
